【裁判字號】    97,簡上,1293
【裁判日期】    980120
【裁判案由】    毒品危害防制條例
【裁判全文】
臺灣板橋地方法院刑事判決            97年度簡上字第1293號
上  訴  人  甲○○
                    役所：東引郵政第90674附705號信箱
上列上訴人因毒品案件，不服本院97年度簡字第7926號中華民國
97年9 月17日第1 審判決（聲請簡易判決處刑案號：97年度偵字
第22287號）提起上訴，管轄第2 審之本院合議庭判決如下：
    主  文
上訴駁回。
    理  由
一、上訴理由謂以：非其所為，並陳稱未於民國（下同）97年5
    月27日17時55分，在臺北縣三重市○○路○ 段13號前為警查
    獲等情。
二、按當事人對於下級法院之判決有不服者，得上訴於上級法院
    ；被告之法定代理人或配偶，得為被告之利益獨立上訴，刑
    事訴訟法第344 條第1 項前段、第345 條分別定有明文，是
    上訴權人，應以當事人、被告之法定代理人或配偶為限。又
    檢察官起訴關於人之效力範圍，即被告當事人之適格部分，
    依刑事訴訟法第266 條規定：「起訴之效力不及於檢察官所
    指被告以外之人」，本此旨意乃係在確定法院對人之審判權
    範圍，凡未經檢察官指為被告之人，縱令與被告有共犯或從
    犯之關係，既非起訴效力所及，法院不得加以審判，被告【
    冒名者】既於檢察官實際偵查訊問後，經起訴移送法院審判
    ，縱起訴書記載之姓名有誤，然起訴對象即直指該接受檢察
    官訊問之「人」，法院自得對該「人」逕行更名後依法審判
    。因此，法院於查明實際犯罪嫌疑人為冒名者，法院於判決
    時逕行更正，於理由內詳為說明即可，毋庸將被冒名者另為
    無罪之判決，蓋檢察官起訴之「人」，實係該最後接受檢察
    官訊問之「人」，而非被冒名者之名。質言之，法院審判之
    對象，是否即為檢察官所指之被告，應以檢察官指為刑罰對
    象之「人」即實際為行為之被告為其認定之依據，合先敘明
    。
三、本院經查：
(一)、本件原聲請簡易判決意旨係以：被告「甲○○」明知甲基安
    非他命係毒品危害防制條例所稱第2 級毒品，不得持有，竟
    仍基於持有第2 級毒品甲基安非他命之犯意，於97年5 月27
    日17時許，向姓名年籍不詳綽號「空仔」之成年男子取得第
    2 級毒品甲基安非他命1 小包而持有之；嗣同日17時55分許
    ，在臺北縣三重市○○路○ 段13號前為警查獲，並扣得第2
    級毒品甲基安非他命1 包 (毛重0.2920公克、淨重0.0920公
    克，餘重0.0918公克），因認「甲○○」係涉犯毒品危害防
    制條例第11條第2 項之持有第2 級毒品罪嫌。案經臺北市政
    府警察局松山分局移由臺灣板橋地方法院檢察署檢察官偵查
    後，聲請本院簡易庭為簡易判決處刑在案。然本件原該被查
    獲之「人」，前於警詢時，即冒用「甲○○」姓名應訊並以
    「甲○○」之名義簽名捺印，嗣經該管警察分局移送該管檢
    察官訊問時，仍以「甲○○」之姓名應訊，並仍以「甲○○
    」之簽名捺印，致該管檢察官逕以「甲○○」名義偵查終結
    ，於97年8 月18日以97年度偵字第22287 號聲請簡易判決處
    刑書聲請本院逕以簡易判決處刑，嗣由原審依書面審理後定
    罪處罰，業據本院核閱該偵查卷宗及原審刑事卷宗無訛。
(二)、本案檢察官原聲請簡易判決處刑書所指被告之名為「甲○○
    」，而聲請書聲請之效力與起訴書起訴有同一之效力，是起
    訴書所記載被告之姓名，一般而言，與審判中審理對象之被
    告固然應屬一致，惟若起訴之對象，已屬原檢察官起訴時所
    指之「人」，而僅係以所偽冒之人名起訴，然既係為檢察官
    所指為被告之人（見附於偵查卷第37頁照片；本院按：應指
    本件上訴人之胞弟『乙○○』，見本院98年1 月13日審判筆
    錄，下同），則依刑事訴訟法第451 條第2 項準用同法第26
    4 條第2 項第1 款規定，起訴書應記載被告之姓名、性別、
    年齡、籍貫、職業、住所或居所或其他足資辨別之特徵，則
    本案聲請所指對象應為偵查卷第37頁照片所指對象之人，換
    言之，即該照片所示之「人」為起訴之對象，而非該聲請書
    所記載之偽冒名義者；故縱令於法院審理中方始發現其真實
    姓名，法院仍得逕為更正名字後逕為審判，非屬未經起訴情
    形，此與同法第266 條所稱起訴之效力不及於檢察官所指被
    告以外之人者不生牴觸。
(三)、本件原審上開刑事簡易判決雖以「甲○○」之名義為被告，
    然其審理對象實為於警詢、偵查中到庭應訊之被告「本人」
    無疑。案經本院將上開於警詢、偵訊中到庭應訊而以「甲○
    ○」名義按捺指紋之「人」，與上訴人（即被冒名者）於本
    院準備程序時親捺之指紋送由內政部警政署刑事警察局以指
    紋電腦比對法、指紋特徵點比對法進行鑑定結果，上開被告
    指紋與上訴人於本院親捺之指紋不符，有該局97年12月1 日
    刑紋字第0970183266號鑑驗書附卷可資佐證。據上，因認本
    件涉嫌持有第2 級毒品甲基安非他命，經警查獲後，於警詢
    及檢察官偵查中冒用「甲○○」之姓名應訊，並在筆錄上偽
    簽「甲○○」署押及捺指紋，致檢察官誤為係「甲○○」之
    人，遂於聲請書記載被告姓名為「甲○○」，向原審聲請以
    簡易判決處刑。故檢察官聲請及原審法院所為簡易判決處刑
    對象，應係警詢及偵查中接受詢問，並在筆錄上以「甲○○
    」之名義簽名、按捺指印之人（即偵查卷第37頁照片之人）
    ，而非形式上誤載姓名之「甲○○」者。依上說明，原審判
    決記載被告為「甲○○」即屬顯然錯誤。是本件上訴人顯非
    檢察官聲請簡易判決處刑暨原審審判之對象，並無疑義，本
    件上訴人既非該受裁判之對象，即非該案件之當事人，依刑
    事訴訟法第344 條第1 項，其上訴為不合法，應予駁回。至
    本件實際行為人之被告涉犯偽造文書部分，應由該管檢察官
    本諸職權偵處，附帶說明。
據上論斷，應依刑事訴訟法第455 條之1 、第367 條前段，判決
如主文。
本案經檢察官靳開聖到庭執行職務。
中    華    民    國    98    年    1     月    20    日
                  刑事第5 庭審判長法  官  潘長生
                                  法  官  謝梨敏
                                  法  官  黎錦福
上列正本證明與原本無異。
不得上訴。
                                  書記官  蔡麗春
中    華    民    國    98    年    1     月    20    日


司法院資訊處製作；財團法人民間司法改革基金會備份。
